【裁判字號】    98,撤緩,191
【裁判日期】    980928
【裁判案由】    聲請撤銷緩刑
【裁判全文】
臺灣臺中地方法院刑事裁定             98年度撤緩字第191號
聲  請  人  臺灣臺中地方法院檢察署檢察官
受  刑  人  甲○○
上聲請人因受刑人詐欺案件（臺灣士林地方法院98年度簡字第36
號），聲請撤銷緩刑之宣告（98年度執聲字第3468號），本院裁
定如下：
    主  文
聲請駁回。
    理  由
一、聲請意旨略以：受刑人甲○○因犯幫助詐欺案件，前經臺灣
    士林地方法院於民國98年2 月27日以98年度簡字第36號判處
    有期徒刑3 月，緩刑2 年，於98年4 月13日確定在案。惟受
    刑人於緩刑期前即97年7 月29日復犯幫助詐欺，經本院台中
    簡易庭於98年5 月25日以98年度中簡字第1765號判決判處有
    期徒刑3 月，於98年6 月22日確定，經核受刑人於緩刑期間
    內再犯罪，而前後二罪均為幫助詐欺罪，而於緩刑二年刑前
    ，即有同種幫助詐欺之違法犯意，顯見受刑人法治觀念薄弱
    ，不知以正當途徑獲取合法利益，且依其犯行觀察足認其具
    較強之違法意識，認逕予緩刑對其難收矯正之效，故依刑法
    第75條之1 第1 款及刑法施行法第6 條之1 所定得撤銷緩刑
    宣告之原因，爰依刑事訴訟法第476 條規定聲請撤銷上述緩
    刑之宣告等語。
二、按刑法關於緩刑宣告得撤銷之原因，已於94年2 月2 日新增
    公佈刑法第75條之1 ，並於95年7 月1 日施行。而新修正刑
    法第75條之1 係規定：「受緩刑之宣告而有下列情形之一，
    足認原宣告之緩刑難收其預期效果，而有執行刑罰之必要者
    ，得撤銷其宣告：一、緩刑前因故意犯他罪，而在緩刑期內
    受得易科罰金之有期徒刑、拘役或罰金之宣告確定者。二、
    緩刑期內因故意犯他罪，而在緩刑期內受得易科罰金之有期
    徒刑、拘役或罰金之宣告確定者。三、緩刑期內因過失更犯
    罪，而在緩刑期內受有期徒刑之宣告確定者。四、違反第七
    十四條第二項第一款至第八款所定負擔情節重大者」，考其
    立法意旨略以：關於緩刑之撤銷，現行法第75條第1 項固已
    設有2 款應撤銷之原因；至得撤銷緩刑之原因，則僅於保安
    處分章內第93條第3 項與撤銷假釋合併加以規定，體例上不
    相連貫，實用上亦欠彈性，爰參酌德國及奧地利現行立法例
    增訂得撤銷緩刑之原因，其中現行關於緩刑前或緩刑期間故
    意犯他罪，而在緩刑期內受得易科罰金之有期徒刑之宣告者
    ，列為應撤銷緩刑之事由，因認過於嚴苛，而排除第75條應
    撤銷緩刑之事由，移列至得撤銷緩刑事由，俾使「法官依被
    告再犯情節，而裁量是否撤銷先前緩刑之宣告」；其次，如
    有前開事由，但判決宣告得易科罰金之有期徒刑、拘役、罰
    金時，可見行為人仍未見悔悟，有列為得撤銷緩刑之事由，
    以資彈性適用，爰於第1 項第1 款、第2 款增訂之。且本條
    採用裁量撤銷主義，賦予法院撤銷與否之權限，特於第1 項
    規定實質要件為「足認原宣告之緩刑難收其預期效果，而有
    執行刑罰之必要」，供作審認之標準。亦即於上揭「得」撤
    銷緩刑之情形，法官應依職權本於合目的性之裁量，妥適審
    酌被告所犯前後數罪間，關於法益侵害之性質、再犯之原因
    、違反法規範之情節是否重大、被告主觀犯意所顯現之惡性
    及其反社會性等情，是否已使前案原為促使惡性輕微之被告
    或偶發犯、初犯改過自新而宣告之緩刑，已難收其預期之效
    果，而確有執行刑罰之必要，此與刑法第75條第1 項所定2
    款要件有一具備，即毋庸再行審酌其他情狀，應逕予撤銷緩
    刑之情形不同，合先敘明。
三、本院經核受刑人甲○○上述兩案判決正本，認受刑人確係於
    緩刑前因故意犯他罪，而在緩刑期內受得易科罰金之有期徒
    刑之宣告，惟是否足認前開緩刑之宣告難收其預期效果，而
    有執行刑罰之必要，仍須衡酌相關情況決定之。經查本件受
    刑人於緩刑期前所犯幫助詐欺取財罪（犯罪行為是於96年7
    月0 日交付台中四張犁郵局帳戶之提款卡及密碼予詐欺集團
    成員使用），與其所犯上開幫助詐欺取財罪（犯罪行為是於
    96年7 月26日交付台新銀行台中分行帳戶提款卡及密碼予詐
    欺集團成員使用）之犯罪型態雖相同，然該兩案之犯罪時間
    相接近，所犯上開二案均坦承犯行等情，此有上開二案判決
    （即台灣士林地方法院98年度簡字第36號簡易判決、本院98
    年度中簡字第1765號簡易判決）各乙份附卷可稽。足見受刑
    人違反法規範之情節尚非重大、其主觀犯意所顯現之惡性及
    其反社會性應屬輕微，自難僅憑受刑人所犯前後兩案均為侵
    害財產法益之犯罪，即遽予認定上開關於幫助詐欺罪案件部
    分所宣告之緩刑，確有難以收預期效果而有執行刑罰必要之
    情形。況聲請人復未提出受刑人原宣告之緩刑難收其預期效
    果之具體事證以供本院審酌，且苟僅得依受刑人前後兩案所
    犯均屬侵害同一法益之犯罪，即可為推論受刑人原宣告之緩
    刑難收其預期效果，則刑法第75條及第75條之1 即無區分之
    必要，即只要受刑人於緩刑前或緩刑內更犯罪，一律得撤銷
    緩刑，則前開立法本旨將意義盡失，亦與緩刑之目的乃避免
    短期自由刑之弊，並給予受刑人自新機會未盡相符，是聲請
    人之聲請，非有理由，應予駁回。
四、據上論斷，應依刑事訴訟法第220條，裁定如主文。
中    華    民    國    98    年    9     月    28    日
                  刑事第十八庭    法  官  胡芷瑜
以上正本證明與原本無異。
如不服本裁定應於送達後五日內向本院提出抗告狀
                                  書記官  沈慧玲
中    華    民    國    98    年    9     月    28    日


司法院資訊處製作；財團法人民間司法改革基金會備份。
